臺灣高等法院花蓮分院刑事判決
111年度上訴字第57號
上  訴  人  
即  被  告  羅聖昆


選任辯護人  吳漢成律師
上列上訴人因違反毒品危害防制條例案件，不服臺灣臺東地方法
院109年度訴字第122號中華民國111年3月30日第一審判決（起訴
案號：臺灣臺東地方檢察署109年度偵字第2086號、第2224號）
，提起上訴，本院判決如下：
    主  文
上訴駁回。
   犯罪事實及理由
壹.本院審理範圍
「(第1項)上訴得對於判決之一部為之。(第2項)對於判決之一
  部上訴者，其有關係之部分，視為亦已上訴。但有關係之部分
  為無罪、免訴或不受理者，不在此限。(第3項)上訴得明示僅
  就判決之刑、沒收或保安處分一部為之。」刑事訴訟法(下稱
  刑訴法)第348條定有明文。又刑訴法第348條第3項立法意旨為
  尊重當事人設定攻防之範圍，並減輕上訴審審理之負擔，容許
  上訴權人僅針對刑、沒收或保安處分一部提起上訴，其未表明
  上訴之認定犯罪事實部分，則不在第二審之審判範圍。
查，本案雖在刑訴法第348條於民國110年6月18日修正施行前繫
  屬原審法院，惟於施行後始於111年5月16日因上訴而繫屬本院
  （本院卷第5頁原審法院函上本院收文章），自應適用修正後
  即上開現行刑訴法第348條規定判斷上訴範圍（最高法院110年
  度台上字第5375號《110年度台上大字第5375號裁定》刑事判決
  意旨參照）。本件被告明示其上訴範圍不包括原判決附表二所
  示違反藥事法部分；原判決附表一所示販賣第二級毒品部分，
  則僅針對原審之量刑(含宣告刑及應執行刑)提起上訴(本院卷
  第112頁至第113頁)，依上開說明，本院僅得就上訴範圍即原
  審關於被告販賣第二級毒品罪(原判決犯罪事實㈠)之量刑部分
  予以審理，至販賣第二級毒品罪之犯罪事實、所犯法條、沒收
  部分等，既未表明上訴，則不屬本院審判範圍。從而，被告販
  賣第二級毒品罪之相關犯罪事實、所犯法條、沒收之認定，均
  逕引用第一審判決書所記載之事實、證據及理由。
貳、實體事項(非本院審理範圍部分，茲不贅述)
被告上訴意旨略以：伊雖販賣39次，但對象只有幾個，跟大量
  販毒的中、大盤商相比，不能等量齊觀。伊已供出上游，雖未
  查獲，但可作為量刑參考，犯後態度良好，請求從輕量刑，判
  伊應執行有期徒刑5年就好等語。　
駁回上訴之理由
㈠按量刑輕重，係屬事實審法院得依職權自由裁量之事項，苟已
  斟酌刑法第57條各款所列情狀而未逾越法定刑度，不得遽指為
  違法；刑罰之量定，固屬法院自由裁量之職權行使，但仍應審
  酌刑法第57條所列各款事由及一切情狀，為酌量輕重之標準，
  並非漫無限制。在同一犯罪事實與情節，如別無其他加重或減
  輕之原因，下級審法院量定之刑，亦無過重或失輕之不當情形
  ，則上級審法院對下級審法院之職權行使，原則上應予尊重(
  最高法院72年台上字第6696號、85年度台上字第2446號刑事判
  決要旨參照)。其次，宣告多數有期徒刑者，於各刑中之最長
  期以上，各刑合併之刑期以下，定其刑期。但不得逾30年，刑
  法第51條第5款定有明文。又數罪併罰之定應執行之刑，係出
  於刑罰經濟與責罰相當之考量，並非予以犯罪行為人或受刑人
  不當之利益，為一種特別的量刑過程，相較於刑法第57條所定
  科刑時應審酌之事項係對一般犯罪行為之裁量，定應執行刑之
  宣告，乃對犯罪行為人本身及所犯各罪之總檢視，除應考量行
  為人所犯數罪反應出之人格特性，並應權衡審酌行為人之責任
  與整體刑法目的及相關刑事政策，在量刑權之法律拘束性原則
  下，依刑法第51條第5款之規定，採限制加重原則，以宣告各
  刑中之最長期為下限，各刑合併之刑期為上限，但最長不得逾
  30年，資為量刑自由裁量權之外部界限，並應受法秩序理念規
  範之比例原則、平等原則、責罰相當原則、重複評價禁止原則
  等自由裁量權之內部抽象價值要求界限之支配，使以輕重得宜
  ，罰當其責，俾符合法律授與裁量權之目的，以區別數罪併罰
  與單純數罪之不同，兼顧刑罰衡平原則。個案之裁量判斷，除
  非有全然喪失權衡意義或其裁量行使顯然有違比例、平等諸原
  則之裁量權濫用之情形，否則縱屬犯罪類型雷同，仍不得將不
  同案件裁量之行使比附援引為本案之量刑輕重比較，以視為判
  斷法官本於依法獨立審判之授權所為之量刑裁奪有否裁量濫用
  之情事（最高法院100年度台上字第21號刑事判決意旨參照)。
㈡被告於原判決附表一(下稱附表一)所示39次販賣第二級毒品犯
  行，係違反修正前毒品危害防制條例(下稱毒品條例)第4條第2
  項之販賣第二級毒品罪。其於偵審坦承犯罪，經原審依毒品條
  例第17條第2項減輕其刑，各量處有期徒刑3年6月至3年10月不
  等之宣告刑，已詳述量刑理由，並於處斷刑範圍內(即有期徒
  刑3年6月以上)，從輕酌處。另外，關於應執行部分，原審亦
  考量被告各行為間之時空密接性、販賣對象重複程度、整體犯
  罪非難評價、罪數所反映之被告人格特性、犯罪傾向、侵害法
  益之加重效應及刑法之內部界限，並聽取當事人意見，依刑法
  第51條限制加重原則，而酌定應執行有期徒刑12年10月。經核
  ，原審就附表一所為宣告刑及本案之應執行刑，已屬低度量刑
  ，應執行刑部分也給予相當之恤刑利益，無理由不備或顯違比
  例原則、罪責相當原則之處。上訴意旨未具體指摘原審量刑有
  何顯然違反比例原則、罪刑相當原則之不當，泛言指摘原判決
  所定應執行刑過重，應量處有期徒刑5年即可，難認有理。
㈢被告雖供出毒品來源然未查獲，有臺灣臺東地方檢察署109年10
  月20日東檢松荒109偵2086字第1099014694號函、110年10月21
  日東檢熙荒109偵2086字第1109013897號函、臺東縣警察局關
  山分局110年1月13日關警偵字第1100000199號函、110年11月1
  0日關警偵字第1100013024號函附卷可憑（原審卷第97、133頁
  、第253頁至第255頁），是原審未依毒品條例第17條第1項減
  免其刑，核無違誤，被告上訴後，對此亦不爭執(本院卷第113
  頁)。
㈣量刑係法院就繫屬個案犯罪之整體評價，故其判斷當否之準據
  ，應就判決之整體觀察為綜合考量，不可摭拾其中片段，遽予
  評斷或為指摘。苟已以行為人之責任為基礎，並斟酌刑法第57
  條各款所列情狀，在法定刑度內，酌量科刑，無偏執一端，致
  明顯失出失入情形，即不得任意指摘為違法。是原判決縱未逐
  一列記其量刑所審酌之全部細節，仍已兼顧所犯各罪有利與不
  利之科刑資料，於結果並無影響(最高法院111年度台上字第38
  07號、第3628號刑事判決要旨參照)。上訴意旨指摘原判決漏
  未審酌被告供出來源，可作為犯後態度良好之考量等語，惟原
  審從109年間受理本案起，多次函詢檢警機關有無因被告供述
  而查獲毒品來源或其他正犯、共犯，此觀上開函文自明；原判
  決復論述被告雖供出毒品來源，然未合於減免其刑規定，故原
  審對被告供出毒品來源乙節，實給予高度重視；原審量刑時已
  考量被告犯後態度，所處之各宣告刑均幾近最低處斷刑之刑度
  ，顯已兼顧有利、不利被告之科刑資料，量刑雖未再記載被告
  供出上游之細節，然難認漏未兼顧此有利因子，況從原審多次
  函詢檢警機關，並無查獲上手來源乙節，應足以推認被告所供
  上手是否屬實，尚難認為無疑，是否是基於「打算」動機，而
  「故意」供出上手，亦非無疑，從而，能否基於該不確實的事
  實，往量刑有利方向偏移，更非無疑。尤其是原審業已審酌被
  告坦承犯行的「犯後態度」，以被告供出上手未查獲，認犯後
  態度良好，應再「獨立」列為有利量刑因子云云，似有就「犯
  後態度良好」同一因子重覆評價之疑，則上訴意旨執此指摘原
  審量刑過重，請求再予從輕，並非可採。
㈤檢察官於起訴或論告時所為求刑或對被告應科處刑罰之意見，
  僅供法院量刑之參考，對法院均無拘束力(最高法院110年度台
  上字第2027號刑事判決意旨參照)。本件檢察官於論告時雖表
  示被告犯行不至於應執行刑要判到12年多等語(本院卷第139頁
  )，惟被告販賣次數高達39次，反對動機相當薄弱，整體犯罪
  評價難認輕微，原審關於應執行之量定，已詳述理由並給予相
  當大幅度之恤刑利益，裁量之行使核無理由不備或顯然不當之
  處，則檢察官上開意見，無拘束法院之效力，無從憑此即認原
  判決量刑有過重之不當，併予敘明。
綜上，原審關於各宣告刑及應執行刑之量處，核無違法不當，
  被告執前詞上訴，為無理由，應予駁回。
據上論斷，應依刑事訴訟法第368條，判決如主文。
本案經檢察官林亭妤提起公訴，檢察官施慶堂到庭執行職務。
中　　華　　民　　國　　111 　年　　9 　　月　　29　　日
　                刑事庭審判長法  官  林信旭
　                            法  官  劉雪惠
　                            法  官  廖曉萍
以上正本證明與原本無異。
如不服本判決，應於收受送達後20日內向本院提出上訴書狀，其
未敘述理由者，並得於提起上訴狀後20日內向本院補提理由書（
均須按他造當事人之人數附繕本）「切勿逕送上級法院」。
因疫情而遲誤不變期間，得向法院聲請回復原狀。
中　　華　　民　　國　　111 　年　　9 　　月　　29　　日
                              書記官  廖子絜